【裁判字號】    88,訴,1783
【裁判日期】    890509
【裁判案由】    損害賠償
【裁判全文】
臺灣桃園地方法院民事判決  八十八年訴字第一七八三號
    原      告  國華產物保險股份有限公司
    法定代理人  甲○○
    訴訟代理人  庚○○
                己○○
                辛○○
                丙○○
                癸○○
    被      告  路通貨運股?
    法定代理人  丁  ○
    訴訟代理人  戊  ○
    被      告  壬○○
    訴訟代理人  乙○○
    複  代理人  鄭仁壽
右當事人間請求損害賠償事件，本院判決如左：
    主    文
原告之訴駁回。
訴訟費用由原告負擔。
    事    實
甲、原告方面：
  一、聲明：
      被告應連帶給付原告新台幣（下同）六十三萬一千零一十四元，及自起訴狀繕
      本送達之翌日起至清償日止按年息百分之五計算之利息。
  二、陳述：
      緣訴外人敘豐企業股份有限公司（下稱敘豐公司）於民國八十七年七月二十四
      日委託被告路通貨運股份有限公司（下稱路通公司）承吊噴錫後處理機一組，
      再由路通公司委託訴外人三泰起重行承吊。詎料於承吊過程中，因三泰起重行
      之受僱人即被告壬○○操作有疏失，致使上開一件機器掉落，被告壬○○因疏
      於必要之注意致貨物受損，依民法第一百八十四條之規定，應負侵權行為損害
      賠償責任；又壬○○係訴外人三泰起重行之受僱人，而三泰起重行靠行於被告
      路通公司，三泰起重行應係路通公司之使用人，使用人之過失應視為債務人過
      失，故應類推適用僱傭關係，被告應對貨物所有權人負債務不履行及侵權行為
      損害賠償責任之連帶賠償責任；原告為上開系爭貨物之保險人，已依保險契約
      理賠訴外人敘豐公司六十三萬一千一十四元，並受讓訴外人敘豐公司關於系爭
      貨物之一切損害賠償請求權，爰依保險法第五十三條及民法債權讓與之規定，
      起訴請求被告連帶賠償。
  三、證據：提出環宇海事公證有限公司公證理算報告書一份。
乙、被告部分：
   一、聲明：原告之訴駁回。
   二、陳述：
      ︵一︶被告壬○○確於八十七年七月二十四日駕駛吊車吊運系爭出險之機器，
            然於吊車之全部過程中，被告並無任何疏失，實因訴外人敘豐公司為求
            向原告保險公司申請理賠，而央求被告等出具不實之聲明書及報告書以
            配合請領保險金，當時訴外人敘豐公司曾告知被告等只要簽名即可不會
            有任何賠償問題，被告等基於幫忙之心，且因不諳法律規定，殊未料及
            嗣後原告會向被告行使代位求償權，故上開聲明書所載被告自承﹁不甚
            掉落損害﹂及由三泰起重行出具報告書聲明﹁本公司員工壬○○於起吊
            過程中因操作不當，導至機台從四樓摔落地面一樓﹂等內容與真正原因
            事實顯有不符，且三泰起重行負責人呂學煌並未親至現場目睹經過，其
            報告書所載之內容，亦非可採。
      ︵二︶被告壬○○是日所駕駛之吊車型號為TS-80R，依該吊車定格總荷重表所
            載，作業半徑於四公尺時，其所能負載之貨重可達三、六五公噸，作業
            半徑於七公尺時，其負吊貨重亦可達二、０五公噸，而本件受損摔落之
            磨刷機其重量僅為五００公斤，是在吊重負荷上，以被告吊車與所載機
            器距離於七公尺之範圍內，依前開數據所示，絕無可能如敘豐公司員工
            胡崑源於鈞庭所述吊車本身即有超重負載而產生搖幌之情形發生，故就
            本件機器摔落，首應排除因吊車本身吊載超過負荷而致貨損為肇事原因
            之情形。
      ︵三︶是日吊卸過程，由敘豐公司隨車裝卸人員數人擔任捆綁之工作，因彼等
            將繩索兩條穿越吊貨之底部再固定於鋼纜之掛鉤時，未故慮到該被吊之
            機器係全部機器中最重之一部且重心有偏前之現象而未能確實完成捆綁
            之作業，致被告將吊貨吊起至三樓、四樓間高度時，造成綁繩滑動傾斜
            終致摔落地面毀損。何以被告能確定此項經過絕非吊車人員之過失所致
            ，蓋被告吊卸之程序，乃是先將吊貨吊離運裝車輛至定點後，再依敘豐
            公司員工胡崑源以無線電指示、垂直將吊貨升起至四樓窗口卸貨，即或
            當時有強風吹動而稍有搖幌，然若非捆綁不實鬆動豈有可能造成機器滑
            動傾斜，此觀由被告提供之繩索均未有斷裂且嗣後仍繼續使用之情形，
            即可知被告依正常之作業程序，完全依照敘豐公司現場人員指示進行吊
            重，實無任何過失可言。
    理    由
一、本件原告主張：訴外人敘豐公司於八十七年七月二十四日委託被告路通公司承吊
    噴錫後處理機一組，再由被告路通公司委託訴外人三泰起重行承吊。詎料於承吊
    過程中，因三泰起重行之受僱人即被告壬○○操作有疏失，致使上開一件機器掉
    落，被告壬○○因疏於必要之注意致貨物受損，依民法第一百八十四條之規定，
    應負侵權行為損害賠償責任；又壬○○係訴外人三泰起重行之受僱人，而三泰起
    重行靠行於被告路通公司，三泰起重行應係路通公司之使用人，使用人之過失應
    視為債務人過失，故應類推適用僱傭關係，被告路通公司應對貨物因而所受之損
    害，負債務不履行及侵權行為損害賠償責任；原告為上開系爭貨物之保險人已依
    保險契約理賠訴外人敘豐公司六十三萬一千一十四元，並受讓訴外人敘豐公司關
    於系爭貨物之一切損害賠償請求權，爰依保險法第五十三條及民法債權讓與之規
    定，起訴請求被告連帶賠償，並提出環宇海事公證有限公司之公證理算報告書一
    份為證。被告壬○○對於伊曾於八十七年七月二十四日駕駛吊車吊運系爭出險之
    機器之事實固不否認，然辯稱：伊當時已盡到注意義務，系爭機器掉落之原因係
    因為敘豐公司人員綑綁作業不當所致等語。
二、經查，系爭事故發生當日，由被告壬○○駕駛吊車執行吊重任務，關於捆綁作業
    則由敘豐公司員工多人擔任，且綑綁方式亦係由敘豐公司自行依安全度為考量而
    決定施作，此為兩造所不否認；足見被告壬○○當時應無法亦無可能於吊車內對
    於敘豐公司員工指示如何捆綁。再查，被告壬○○辯稱：系爭吊重過程係先垂直
    將機器吊起約一公尺之高度，在確定未發生搖晃之情形後，伊始將機器平行吊至
    定點，再依現場敘豐公司員工胡崑源之指示垂直將機器吊升至四樓，該受損機器
    在吊至定點上升至三樓前，均未發生搖晃之情形，迄至起重到三樓時，吊繩始發
    生滑動鬆脫致機器傾斜掉落地面，此為原告所不爭執，應認被告壬○○對於系爭
    機器掉落無過失責任可言，此觀該繩索並未斷裂而後仍繼續使用將其餘機器吊完
    卸重，即可知造成機器受損，應係因敘豐公司專業捆綁人員未能確實綑綁而鬆脫
    所致，此點亦為原告到庭時所自承。從而，原告主張被告等因過失應負侵權行為
    之損害賠償責任，揆諸前揭說明，其主張自非可採。
三、末查，原告提出之環宇海事公證有限公司公證理算報告書，被告壬○○雖自認曾
    簽名於其內附之聲明書上，但辯稱當時係因敘豐公司要求其簽名，故未能明瞭聲
    明書之內容而配合簽字等語，觀之前開聲明書所載﹁不﹃甚﹄掉落損害﹂其用語
    顯然錯誤，自尚難憑此認定被告自認其有過失，至於訴外人呂學煌即三泰起重行
    負責人，其既並未親赴現場亦未目睹事情發生之經過，所出具之報告書，亦不足
    執此作為被告﹁操作不當﹂之證據。從而，原告起訴依保險法規定代位請求被告
    等連帶負損害賠償責任，其既未能舉證證明被告等確有過失，則其主張顯無理由
    ，無從准許，應予駁回。
四、據上論結，本件原告之訴為無理由，依民事訴訟法第七十八條之規定，判決如主
    文。
中      華      民      國    八十九    年    五       月    九    日
                                        臺灣桃園地方法院民事第一庭
~B法      官  邱育佩
右為正本，係照原本作成。
如對本判決上訴須於判決送達後廿日內向本院提出上訴狀
中      華      民      國    八十九    年    五        月  十二    日
~B法院書記官  羅英梅


司法院資訊處製作；財團法人民間司法改革基金會備份。
